【裁判字號】    95,重訴,315
【裁判日期】    951017
【裁判案由】    清償借款
【裁判全文】
臺灣臺中地方法院民事判決  95年度重訴字第315號
原      告  臺中商業銀行股份有限公司
法定代理人  戊○○
訴訟代理人  己○○
被      告  丁○○
            丙○○
            甲○○
                        之1號.
            乙○○
上列當事人間請求清償借款事件，本院於民國95年10月3日言詞
辯論終結，判決如下：
    主    文
被告應連帶給付原告新臺幣參仟肆佰陸拾捌萬肆仟陸佰零貳元，
及如附表所示之利息及違約金。
訴訟費用由被告連帶負擔。
    事實及理由
一、本件被告均未於言詞辯論期日到場，核均無民事訴訟法第38
    6條各款所列情形，爰依原告之聲請，由其一造辯論而為判
    決。
二、原告起訴主張：(一)訴外人璟寬塑膠工業股份有限公司（以下
    簡稱璟寬公司）偕同被告丙○○、甲○○、乙○○、丁○○
    4人為連帶保證人，向原告申請授信額度為新臺幣（下同）2
    ,500 萬元，並於民國（下同）94年11月1日申請動用額度2,
    000萬元（帳號為000000000000），約定借款期間自94年11
    月1日起至95年10月12日止，並簽訂授信額度契約書、動用
    額度申請書各1份，約定利息按年息4.25%固定計付；約定計
    息日按動用額度撥款日起算，按月計付利息1次，若任何一
    宗債務不依約付息，即喪失期限利益，應將全部借款本金、
    利息及違約金等一次清償（參酌一般約定條款第6條）；另
    約定逾期在6個月以內者，按上開利率10%，逾期超過6個月
    部分，按上開利率20%計付違約金（參酌一般約定條款第4條
    ）；詎訴外人璟寬公司及被告等於95年5月1日起即不依約繳
    息，雖經催告，仍置之不理，迄今尚欠本金2,000萬元，及
    如附表編號一所示利息、違約金。(二)訴外人璟寬公司於94年
    10月20日偕同被告丙○○、甲○○、乙○○、丁○○4人為
    連帶保證人，向原告借款1,000萬元（帳號為000000000000
    ），約定借款期間自94年10月20日起至98年10月20日止，並
    簽訂金吉利貸款契約書1份，約定利息按年息7.5%固定計付
    ，分48期本息償還；若任何一宗債務不依約付息，即喪失期
    限利益，應將全部借款本金、利息及違約金等一次清償（參
    酌一般約定條款第5條）；另約定逾期在6個月以內者，按上
    開利率10%，逾期超過6個月部分，按上開利率20%計付違約
    金（參酌一般約定條款第4條）；詎訴外人璟寬公司及被告
    等於95年4月20日起即不依約繳本息，雖經催告，仍置之不
    理，迄今尚欠本金8,757,870元，及如附表編號二所示利息
    、違約金。(三)訴外人璟寬公司於92年11月10日偕同被告丙○○、甲○○、乙○○、丁○○4人為連帶保證人，向原告借
    款500萬元（帳號為000000000000），約定借款期間自92年1
    1月10日起至96年11月10日止，並簽訂金吉利貸款契約書1份
    ，約定利息按年息9.99%固定計付，分48期本息償還，並約
    定每月10日為繳款日；若債務人遲延償還第2條所列應繳額
    一次以上（含一次）時，即喪失期限利益，應將全部借款本
    金、利息及違約金等一次清償（參酌金吉利貸款契約書條款
    第4條）；另約定逾期在6個月以內者，按上開利率10%，逾
    期超過6個月部分，按上開利率20%計付違約金（參酌金吉利
    貸款契約書條款第3條）；詎訴外人璟寬公司及被告等於95
    年5月10日起即不依約繳本息，雖經催告，仍置之不理，迄
    今尚欠本金1,880,328元，及如附表編號三所示利息、違約
    金。(四)訴外人璟寬公司於92年11月10日偕同被告丙○○、甲○○、乙○○、丁○○4人為連帶保證人，向原告借款500萬
    元（帳號為000000000000），約定借款期間自92年11月10日
    起至96年11月10日止，並簽訂金吉利貸款契約書1份，約定
    利息按年息9.99%固定計付，分48期本息償還，並約定每月
    10日為繳款日；若債務人遲延償還第2條所列應繳額一次以
    上（含一次）時，即喪失期限利益，應將全部借款本金、利
    息及違約金等一次清償（參酌金吉利貸款契約書條款第4條
    ）；另約定逾期在6個月以內者，按上開利率10%，逾期超過
    6個月部分，按上開利率20%計付違約金（參酌金吉利貸款契
    約書條款第3條）；詎訴外人璟寬公司及被告等於95年5月10
    日起即不依約繳本息，雖經催告，仍置之不理，迄今尚欠本
    金1,880,328元，及如附表編號四所示利息、違約金。(五)訴
    外人璟寬公司於90年10月11日偕同被告丙○○、甲○○、乙○○、丁○○4人為連帶保證人，向原告借款800萬元（帳號
    為000000000000），約定借款期間自90年10月11日起至95年
    10月11日止，並簽立借據1份，約定利息按年息3.755%計付
    ，分60期本息償還，並約定每月11日為繳款日；若任何一宗
    債務不依約清償本金或付息，即喪失期限利益，應將全部借
    款本金、利息及違約金等一次清償（參酌一般約定條款第5
    條）；另約定逾期在6個月以內者，按上開利率10%，逾期超
    過6個月部分，按上開利率20%計付違約金（參酌一般約定條
    款第4條）；詎訴外人璟寬公司及被告等於95年4月11日起即
    不依約繳本息，雖經催告，仍置之不理，迄今尚欠本金866,
    430元，及如附表編號五所示利息、違約金。(六)訴外人璟寬
    公司於90年10月11日偕同被告丙○○、甲○○、乙○○、丁○○4人為連帶保證人，向原告借款1,200萬元（帳號為0000
    00000000），約定借款期間自90年10月11日起至95年10月11
    日止，並簽立借據1份，約定利息按年息3.755%計付，分60
    期本息償還，並約定每月11日為繳款日；若任何一宗債務不
    依約清償本金或付息，即喪失期限利益，應將全部借款本金
    、利息及違約金等一次清償（參酌一般約定條款第5條）；
    另約定逾期在6個月以內者，按上開利率10%，逾期超過6個
    月部分，按上開利率20%計付違約金（參酌一般約定條款第
    4條）；詎訴外人璟寬公司及被告等於95年4月11日起即不依
    約繳本息，雖經催告，仍置之不理，迄今尚欠本金1,299,64
    6元，及如附表編號六所示利息、違約金。又被告丙○○、
    甲○○、乙○○、丁○○4人為上開各筆借款之連帶保證人
    ，自應負連帶清償之責。為此依消費借貸及連帶保證之法律
    關係，訴請被告連帶給付等語。並聲明：求為判決如主文所
    示。
三、被告均未於言詞辯論期日到場，亦均未提出書狀作何聲明或
    陳述。
四、原告主張之前開事實，已據其提出授信額度契約書、動用額
    度申請書各1份、金吉利貸款契約書2份、借據2份（以上均
    為影本）、交易明細表6份、撥款傳票、交易（還款）明細
    查詢表、催告書等件及被告丙○○、甲○○、乙○○、丁○○戶籍謄本各1紙為證，核與原告所述各節相符。被告4人均
    未於言詞辯論期日到場，亦未提出書狀作何聲明或陳述，本
    院依調查證據之結果，堪認原告上開之主張為真實。
五、按保證債務之所謂連帶，係指保證人與主債務人負同一債務
    ，對於債權人各負全部給付之責任者而言，此就民法第272
    條第1項規定連帶債務之文義參照觀之甚明。故連帶保證與
    普通保證不同，縱使無民法第746條所揭之情形，亦不得主
    張同法第745條關於檢索抗辯之權利（最高法院45年台上字
    第1426號判例要旨參照）。本件被告丙○○、甲○○、乙○○、丁○○雖於授信額度契約書內未與原告約定其放棄保證
    人先訴抗辯權之權利。然參諸，被告等係於授信額度契約書
    「連帶借款人」欄簽名。是依上揭判例意旨所示，其自應與
    訴外人璟寬公司負連帶之責任甚明。次按，稱消費借貸者，
    謂當事人一方移轉金錢或其他代替物之所有權於他方，而約
    定他方以種類、品質、數量相同之物返還之契約；又借用人
    應於約定期限內，返還與借用物種類、品質、數量相同之物
    ，民法第474條第1項、第478條前段分別定有明文。本件訴
    外人璟寬公司既偕同被告丙○○、甲○○、乙○○、丁○○
    為連帶保證人向原告借款，而尚有如主文第1項所示之本金
    、利息及違約金未清償，且清償期已因喪失分期攤還之利益
    而視為全部到期。從而，原告依消費借貸及連帶保證之法律
    關係，請求被告連帶給付如主文第1項所示之本金、利息及
    違約金，核無不合，應予准許。
六、據上論結，本件原告之訴為有理由，依民事訴訟法第385條
    第1項前段、第85條第2項，判決如主文。
中    華    民    國    95    年    10    月    17    日
                  民事第四庭    法  官  夏一
上正本係照原本作成。
如對本判決上訴，須於判決送達後20日內向本院提出上訴狀。
中    華    民    國    95    年    10    月    17    日
                                書記官
附表
┌──┬──────┬────────────┬────────────┐
│編號│  新臺幣    │        利息            │       違約金           │
├──┼──────┼────────────┼────────────┤
│    │20,000,000元│自95.5.1起至清償日止，按│自95.6.2起至清償日止，逾│
│    │            │年息4.25﹪計算。        │期在6個月以內，按上開利 │
│一  │            │                        │率10﹪；逾期超過6個月部 │
│    │            │                        │分，按上開利率20﹪計算。│
│    │            │                        │                        │
├──┼──────┼────────────┼────────────┤
│    │ 8,757,870元│自95.4.20起至清償日止， │自95.5.21起至清償日止， │
│    │            │按年息7.5﹪計算。       │逾期在6個月以內，按上開 │
│二  │            │                        │利率10﹪；逾期超過6個月 │
│    │            │                        │部分，按上開利率20﹪計算│
│    │            │                        │。                      │
├──┼──────┼────────────┼────────────┤
│    │ 1,880,328元│自95.5.10起至清償日止， │自95.6.11起至清償日止， │
│    │            │按年息9.99﹪計算。      │逾期在6個月以內，按上開 │
│三  │            │                        │利率10﹪；逾期超過6個月 │
│    │            │                        │部分，按上開利率20﹪計算│
│    │            │                        │。                      │
├──┼──────┼────────────┼────────────┤
│    │ 1,880,328元│自95.5.10起至清償日止， │自95.6.11起至清償日止， │
│    │            │按年息9.99﹪計算。      │逾期在6個月以內，按上開 │
│四  │            │                        │利率10﹪；逾期超過6個月 │
│    │            │                        │部分，按上開利率20﹪計算│
│    │            │                        │。                      │
├──┼──────┼────────────┼────────────┤
│    │   866,430元│自95.4.11起至清償日止， │自95.5.12起至清償日止， │
│    │            │按年息3.755﹪計算。     │逾期在6個月以內，按上開 │
│五  │            │                        │利率10﹪；逾期超過6個月 │
│    │            │                        │部分，按上開利率20﹪計算│
│    │            │                        │。                      │
├──┼──────┼────────────┼────────────┤
│    │ 1,299,646元│自95.4.11起至清償日止， │自95.5.12起至清償日止， │
│    │            │按年息3.755﹪計算。     │逾期在6個月以內，按上開 │
│六  │            │                        │利率10﹪；逾期超過6個月 │
│    │            │                        │部分，按上開利率20﹪計算│
│    │            │                        │。                      │
├──┼──────┼────────────┼────────────┤
│合計│34,684,602元│                        │                        │
└──┴──────┴────────────┴────────────┘


司法院資訊處製作；財團法人民間司法改革基金會備份。
